【裁判字號】    99,訴,783
【裁判日期】    991208
【裁判案由】    毒品危害防制條例
【裁判全文】
臺灣基隆地方法院刑事判決               99年度訴字第783號
公  訴  人  臺灣基隆地方法院檢察署檢察官
被      告  高銘璋
上列被告因違反毒品危害防制條例案件，經檢察官提起公訴（九
十九年度毒偵字第一五五九號），被告於本院準備程序先就被訴
事實均為有罪陳述，受命法官於聽取當事人之意見後，合議庭裁
定由受命法官獨任進行簡式審判程序，判決如下：
    主  文
高銘璋施用第二級毒品，累犯，處有期徒刑肆月，如易科罰金，
以新臺幣壹仟元折算壹日；又施用第一級毒品，累犯，處有期徒
刑伍月，如易科罰金，以新臺幣壹仟元折算壹日；又持有第一級
毒品，累犯，處有期徒刑貳月，如易科罰金，以新臺幣壹仟元折
算壹日，扣案第一級毒品海洛因壹包（驗餘淨重零點壹公克
）沒收銷燬之，扣案盛裝上開毒品之包裝袋壹只沒收。應執行有
期徒刑捌月，如易科罰金，以新臺幣壹仟元折算壹日；扣案第一
級毒品海洛因壹包（驗餘淨重零點壹公克）沒收銷燬之，扣
案盛裝上開毒品之包裝袋壹只沒收。
    事  實
一、高銘璋前因施用毒品案件，經本院裁定令入勒戒處所觀察、
    勒戒後，於民國八十八年十二月二十四日因無繼續施用毒品
    傾向而執行完畢釋放出所；又因施用第一、二級毒品案件，
    經本院裁定令入勒戒處所觀察、勒戒後，因認有繼續施用毒
    品傾向，再經本院裁定令入戒治處所強制戒治，於九十年十
    月三十日期滿執行完畢，同案二罪復經本院分別判處有期徒
    刑一年及六月，應執行有期徒刑一年四月確定，於九十一年
    十二月六日假釋出監，九十二年二月四日縮刑期滿未經撤銷
    假釋，其未執行之刑，以已執行論；再因施用第一級毒品案
    件，經本院判處有期徒刑八月確定，於九十五年二月十三日
    縮刑期滿而執行完畢。詎其又基於施用第二級毒品之犯意，
    於九十九年八月二十五日晚間某時，在基隆市基隆火車站之
    公共廁所內，以玻璃球吸食器燒烤而吸食揮發煙霧之方式，
    非法施用第二級毒品甲基安非他命（下稱甲基安非他命）一
    次。另基於施用第一級毒品之犯意，於同年八月二十六日晚
    間某時，在基隆市○○○路某加油站之廁所內，以摻入香菸
    點燃而吸食揮發煙霧之方式，非法施用第一級毒品海洛因（
    下稱海洛因）一次。復另行起意，於同年八月二十八日下午
    一時許，在基隆市安樂區長庚醫療財團法人基隆長庚紀念醫
    院（下稱基隆長庚醫院）附近，以新臺幣八百元之價格，向
    姓名年籍均不詳、綽號「阿文」之人購買海洛因一包（淨重
    零點一三五公克，驗餘淨重計零點一三三公克）而非法持有
    之；嗣於同日下午二時許，在基隆市○○區○○街一九四號
    前為巡邏警員盤查時，其在有偵查犯罪職權之公務員發覺上
    開犯行前，即主動向警員自首上開施用海洛因及持有海洛因
    犯行，並交付其甫購得之前揭海洛因一包為警查扣；其再經
    警採尿送驗後，呈海洛因人體代謝物嗎啡及甲基安非他命陽
    性反應。
二、案經基隆市警察局第二分局報請臺灣基隆地方法院檢察署檢
    察官偵查起訴。
    理  由
一、按毒品危害防制條例於民國九十二年七月九日修正公布，自
    九十三年一月九日施行，其中第二十條、第二十三條將施用
    毒品之刑事處遇程序，區分為「初犯」及「五年內再犯」、
    「五年後再犯」。依其立法理由之說明：「初犯」，經觀察
    、勒戒或強制戒治後，應為不起訴處分或不付審理之裁定；
    經觀察、勒戒或強制戒治執行完畢釋放後，「五年內再犯」
    者，因其再犯率甚高，原實施之觀察、勒戒及強制戒治既已
    無法收其實效，爰依法追訴或裁定交付審理。至於經觀察、
    勒戒或強制戒治執行完畢釋放後，「五年後再犯」者，前所
    實施之觀察、勒戒或強制戒治已足以遮斷其施用毒品之毒癮
    ，為期自新及協助其斷除毒癮，仍適用「初犯」規定，先經
    觀察、勒戒或強制戒治之程序。從而依修正後之規定，僅限
    於「初犯」及「五年後再犯」二種情形，始應先經觀察、勒
    戒或強制戒治程序。倘被告於五年內已再犯，經依法追訴處
    罰，縱其第三次（或第三次以上）再度施用毒品之時間，在
    初犯經觀察、勒戒或強制戒治執行完畢釋放五年以後，已不
    合於「五年後再犯」之規定，且因已於「五年內再犯」，顯
    見其再犯率甚高，原實施觀察、勒戒或強制戒治，已無法收
    其實效，即應依該條例第十條處罰（最高法院九十五年度第
    七次刑事庭會議決議參照）。查被告高銘璋前因施用毒品而
    經觀察、勒戒、強制戒治，並於執行完畢後五年內，再因施
    用毒品犯行，經起訴判處罪刑等詳情，業如事實欄一所載，
    有臺灣基隆地方法院檢察署刑案資料查註紀錄表及臺灣高等
    法院被告前案紀錄表附卷可參。則被告本案施用甲基安非他
    命及海洛因之犯行縱在上開觀察、勒戒、強制戒治執行完畢
    五年後所為，仍不得依毒品危害防制條例第二十條第三項規
    定予以觀察、勒戒或強制戒治之處遇，而應由檢察官依法追
    訴，本件起訴程序並無違誤，合先敘明。
二、上揭被告施用及另行持有海洛因之犯行，業據其於警詢、檢
    察官偵訊、本院準備及審判程序中均自白不移，又其上揭施
    用甲基安非他命之犯行，則據其於本院準備及審判程序中自
    白承認；而被告前述為警採尿送驗結果，復呈海洛因人體代
    謝物嗎啡及甲基安非他命陽性反應，有臺灣尖端先進生技醫
    藥股份有限公司九十九年九月八日出具之濫用藥物檢驗報告
    及基隆市警察局第二分局偵辦毒品案件尿液檢體對照表在卷
    可參；至被告為警查獲時所主動交付警員查扣之白粉一包，
    經檢出海洛因成分，淨重零點一三五公克，驗餘淨重零點一
    三三公克，亦有卷附基隆市警察局第二分局扣押筆錄、扣押
    物品目錄表、採證照片三張、交通部民用航空局航空醫務中
    心九十九年九月九日航藥鑑字第○九九五六九二號鑑定書為
    憑，足以佐證被告上開自白均屬實情。本案事證明確，被告
    犯行均堪認定，應依法論科。
三、核被告所為，係犯毒品危害防制條例第十條第二項之施用第
    二級毒品罪、同條例第十條第一項之施用第一級毒品罪及同
    條例第十一條第一項之持有第一級毒品罪。被告於上開施用
    前所持有第二級毒品及第一級毒品之低度行為，分別為該次
    施用之高度行為所吸收，均不另論罪。至被告為警查獲時所
    持有之海洛因一包，係其於當日下午一時許，在基隆市安樂
    區基隆長庚醫院附近，向姓名年籍均不詳、綽號「阿文」之
    人購得，而猶未施用，與其上開於前二日晚間某時之施用海
    洛因行為，及上開於前三日晚間某時之施用甲基安非他命行
    為，犯意各別，行為互殊，應予分論併罰。起訴書犯罪事實
    欄二雖僅記載被告上開為警查獲時經扣得前述海洛因一包，
    惟此項可以構成犯罪事實之記載，已足確定被告於上開為警
    查獲時之持有海洛因一包行為，亦屬起訴範圍，而為本案應
    予審判之對象無疑；復經本院於準備及審判程序均告知被告
    此項另涉罪名，有準備及審判程序筆錄在卷可參，本院自應
    就此部分併予審究。被告有如事實欄一所載之刑案前科及有
    期徒刑執行記錄，有前揭刑案資料查註紀錄表及被告前案紀
    錄表可參，其於有期徒刑執行完畢後五年內，故意再犯本案
    有期徒刑以上之各罪，均為累犯，俱應依法加重其刑。又被
    告於本案經警以其所騎駛機車未懸掛車牌而予以盤查時，在
    警員發覺其上開犯行前，即主動交付其甫購得之前揭一包海
    洛因為警查扣，且供承上開施用及持有海洛因之犯罪事實，
    有其警詢筆錄及基隆市警察局九十九年八月二十八日基警二
    分偵字第○九九○二○九七一一號刑事案件移送書在卷可稽
    ，可見被告係在有偵查犯罪職權之公務員發覺其上開施用及
    持有海洛因之犯行前，即先主動向警員自首上開犯行，爰依
    法就此部分均減輕其刑，並俱先加後減之。至被告雖於本院
    審判程序聲稱其於警詢時亦有自白其上開施用第二級毒品犯
    行云云，惟此不僅於其警詢筆錄上所無，甚至其於同日警詢
    後不到五小時之檢察官偵訊過程，亦未見其有坦承上開施用
    甲基安非他命之供述，可參其檢察官偵訊筆錄，是被告上開
    陳述自無可取；被告本案之施用第二級毒品犯行，顯係因其
    上開為警採尿送驗後，而為偵查機關查悉，其此部分犯行自
    無從依自首之規定予以減輕。起訴書原認被告本案施用甲基
    安非他命犯行係於「九十九年八月二十八日下午三時三十五
    分許為警採尿前之四日內某時」所為，與本院上開認定被告
    施用時間（係根據被告於本院準備及審判程序之自白）」，
    僅描述精確與否之別，尚非審判與起訴範圍有異。爰審酌被
    告經執行觀察、勒戒、強制戒治及有期徒刑之處遇措施後，
    猶未能深切體認毒品危害己身之鉅，謀求脫離毒害之道，反
    而於出監所後伺機再犯，自有使其接受相當時期監禁處遇以
    教化性情之必要；惟其就犯罪事實均坦認犯行，犯後態度尚
    可，且施用毒品固戕害個人健康，然未侵害他人權益，犯罪
    手段平和，兼衡其智識程度、施用次數及家庭狀況等一切情
    狀，分別量處如主文所示之刑，及定其應執行刑，併均諭知
    易科罰金之折算標準示懲。
四、扣案白粉一包，經檢出海洛因成分，淨重零點一三五公克，
    驗餘淨重零點一三三公克，已如前述，而為查獲之毒品，不
    論屬於犯人與否，應依法沒收銷燬之（至鑑驗用罄之毒品部
    分，因已滅失，自無庸併為沒收銷燬之諭知）。而扣案盛裝
    上開海洛因之包裝袋一只，係被告所有而供其持有海洛因之
    物，爰依法併予宣告沒收。至供被告施用毒品之玻璃球吸食
    器及香菸，因均未據扣案，復無證據顯示係專供施用毒品之
    器具或違禁物，為避免將來執行之困難，爰不併為沒收之諭
    知。
據上論斷，應依刑事訴訟法第二百七十三條之一第一項、第二百
九十九條第一項本文，毒品危害防制條例第十條第二項、第一項
、第十一條第一項、第十八條第一項本文前段，刑法第十一條、
第四十七條第一項、第六十二條本文、第四十一條第八項、第一
項本文、第五十一條第五款、第三十八條第一項第二款，判決如
主文。
本案經檢察官高永棟到庭執行職務。
中    華    民    國    99    年    12    月     8    日
                  刑事第四庭法  官  陳賢德
以上正本證明與原本無異。
如不服本判決應於收受送達後10日內向本院提出上訴書狀，並應
敘述具體理由；其未敘述上訴理由者，應於上訴期間屆滿後20日
內向本院補提理由書(均須按他造當事人之人數附繕本)「切勿逕
送上級法院」。
中    華    民    國    99    年    12    月    10    日
                            書記官  王靜敏
附錄論罪科刑法條
毒品危害防制條例第十條
施用第一級毒品者，處六月以上五年以下有期徒刑。
施用第二級毒品者，處三年以下有期徒刑。
毒品危害防制條例第十一條第一項
持有第一級毒品者，處三年以下有期徒刑、拘役或新臺幣五萬元
以下罰金。

司法院資訊處製作；財團法人民間司法改革基金會備份。
